最高法院刑事判決　　　　　　九十四年度台上字第一０六五號
　　上訴人　甲○○
　　　　　　　　　　（在押）
上列上訴人因殺人案件，不服台灣高等法院中華民國九十三年十
一月十六日第二審更審判決（九十三年度少連上重更(二)字第三號
，起訴案號：台灣基隆地方法院檢察署九十二年度偵字第七七一
號），提起上訴，本院判決如下：
    主  文
原判決撤銷，發回台灣高等法院。
    理  由
本件原判決認定上訴人甲○○之妻莊瑞美前因瓦斯氣爆受傷，致
身體疼痛，行動遲緩，性情乖張，經常無故辱罵上訴人，又因上
訴人長期失業，生活困頓，雙方頻生爭執；莊瑞美甚至將上訴人
及其子鄭○豪（民國八十六年九月三十日出生）趕出家門，上訴
人因而生怨懟。九十二年二月二十三日，莊瑞美復因細故與上訴
人爭吵，並將上訴人及鄭○豪趕出家門，露宿在外。其間，上訴
人問鄭○豪：媽媽趕我們出來，你要跟爸爸或媽媽？鄭○豪答稱
要跟媽媽，上訴人更形惱怒，乃萌殺意，於翌（二十四）日上午
十時許，偕鄭○豪返回基隆市○○區○○路五十七號二樓住處，
先飲用半瓶蒸餾米酒，見莊瑞美、鄭○豪因服用鎮定劑（係莊瑞
美控制身體疼痛長期使用之藥物）後，躺在客廳地毯上熟睡，認
時機已到，遂基於殺人之概括犯意，取出三個枕頭，猛力按壓莊
瑞美之頭、臉部，欲予悶死，持續約二十分鐘後，認莊瑞美已氣
絕，將枕頭丟棄一旁。此時，忽見莊瑞美喘一口氣，上訴人為遂
行其殺意，取出預先以毛巾包裹之水果刀一把，朝莊瑞美胸、腹
部接續猛刺九刀，其中三刀分別深達十二公分、十三公分、十四
公分，穿越肋骨至右心室、左下肺葉，造成多發性胸、腹部單面
刃銳器刺割創，致心包膜填塞及左側血胸出血性休克死亡。復持
該水果刀朝鄭○豪胸部猛刺一刀，穿越胸骨，刺穿心包膜至肝葉
約一公分處，致鄭○豪腹腔和心包膜腔出血性休克死亡。上訴人
行凶後，於同日十時二十分至十一時十一分間，打電話予其母親
林素蓮及胞姊林秒雲，聲稱下輩子再作母子等語，林素蓮、林秒
雲生疑，通知警方到場處理。同日十二時四十五分許，警方及消
防人員破門進入上訴人住處，發現莊瑞美、鄭○豪已無氣息，欲
搬動鄭○豪時，上訴人突然起身阻止，經警消人員合力制伏等情
。爰撤銷第一審之判決，改判論處上訴人成年人連續對兒童犯殺
人罪罪刑。固非無見。
惟查證據資料必須具有證據能力，容許為訴訟上之證明，並在審
判期日經合法調查後，始得作為認定事實之依據。原判決採憑證
人吳永三、周民強（原判決誤載為「周明強」）在偵查中及傅淑
真在第一審法院所為之陳述，為不利於上訴人之認定（見原判決
第五面第七行至第十四行、第九面第七行至第九行），但未說明
吳永三、周民強及傅淑真在審判外之陳述，何以屬傳聞證據之例
外情形，而具有證據之容許性，已有判決不載理由之違誤。且稽
之原審審判筆錄，原審審判長未依人證之調查程序，訊問上開證
人並由上訴人行使詰問權，或依刑事訴訟法第一百六十五條第一
項規定，向當事人及辯護人宣讀各該筆錄或告以要旨，予其陳述
意見之機會，遽採為判決之基礎，其所踐行之訴訟程序，併有可
議。上訴意旨指摘原判決違背法令，尚非全無理由，應認仍有撤
銷發回更審之原因。
據上論結，應依刑事訴訟法第三百九十七條、第四百零一條，判
決如主文。
中　　華　　民　　國　九十四　年　　三　　月　　十　　日
                      最高法院刑事第三庭
                          審判長法官  紀　俊　乾
                                法官  黃　正　興
                                法官  劉　介　民
                                法官  陳　東　誥
                                法官  林　秀　夫
      本件正本證明與原本無異
                                      書  記  官
中　　華　　民　　國　九十四　年　　三　　月　 十四 　日
                                                      Ｑ
